臺灣臺中地方法院刑事判決　　　　　　　　　　　　　九十四年度易字第八七七號
　　公　訴　人　臺灣臺中地方法院檢察署檢察官
　　被　　　告　乙○○
右列被告因詐欺案件，經檢察官提起公訴（九十四年度偵字第六四０八號），被告於
準備程序中為認罪之陳述，經本院合議庭裁定由受命法官獨任改行簡式審判程序審理
，判決如左：
    主  文
乙○○幫助意圖為自己不法之所有，以詐術使人將本人之物交付，處有期徒刑肆月，
如易科罰金，以佰元折算壹日。
    犯罪事實
一、乙○○因於民國九十三年十二月間，透過報紙之分類廣告，向地下錢莊借款新臺
    幣（下同）二萬元，無力償還，經地下錢莊姓名年籍不詳之成年男子提議，以其
    個人名義申請之銀行帳戶抵付債務，乙○○明知金融帳戶係個人理財之重要工具
    ，關係個人財產、信用之表徵，任何人均可自行開立銀行帳戶供存款、提款或轉
    帳匯款使用，無需費事使用他人之銀行帳戶，而一般人願意支付額外之代價，以
    收購他人名義之金融帳戶使用，常與詐欺取財之犯罪行為密切相關，刻意使用他
    人銀行帳戶之目的，無非係為行騙詐財、掩飾犯行，以避免暴露真實身份遭警查
    緝，又對於提供帳戶之行為本身，雖無引發他人萌生犯罪之確信，但仍不顧他人
    所可能遭受之危險，竟基於縱若有人持其銀行帳戶用以犯詐欺取財罪亦不違反其
    本意之幫助犯意，乃於九十三年十二月三十一日，以其個人名義，分別前往(一)臺
    中市○區○○路二０一號誠泰商業銀行公益分行申請開立帳號00000000
    00000號存款帳戶、(二)國泰世華銀行中港分行申請開立帳戶、(三)中國信託商
    業銀行中港分行申請開立帳戶、(四)中華郵政股份有限公司民權路郵局申請開立帳
    戶後，乙○○於申請取得前開銀行帳戶存摺、提款卡、印章及語音密碼後，隨即
    以每本帳戶四千元之代價，交予該姓名年籍不詳之成年男子使用該姓名年籍不詳
    之成年男子於取得乙○○交付之前開誠泰商業銀行公益分行帳戶存摺、提款卡、
    印章及語音密碼後，隨即基於詐欺取財之犯意，意圖為自己不法之所有，於九十
    四年一月間，自稱「謝先生」，利用網際網路，在雅虎奇摩拍賣網上刊登出售Ｉ
    ＢＭ廠牌筆記型電腦一台之不實訊息，適有甲○○正欲購買筆記型電腦之甲○○
    ，透過雅虎奇摩拍賣網獲知該訊息，乃誤信為真，陷於錯誤，而於九十四年一月
    五日以二萬零三百元之價格，以網路競標之方式，標得該筆記型電腦，甲○○即
    於九十四年一月六日依照該姓名年籍不詳自稱「謝先生」之成年男子之指示，將
    款項匯入乙○○所申請開立之前開誠泰商業銀行公益分行帳戶內，該姓名年籍不
    詳自稱「謝先生」之成年男子於取得款項後，遲未依約交付筆記型電腦，甲○○
    始知受騙，乃報警處理，因而循線獲悉上情。甲○○因而受有二萬零三百元之損
    害。
二、案經臺中市警察局第四分局報請臺灣臺中地方法院檢察署檢察官偵查起訴。
    理  由
一、訊據被告乙○○，對於右揭時地，提供前開誠泰商業銀行公益分行帳戶存摺、提
    款卡、印章及語音密碼予該姓名年籍不詳之成年男子，用以抵償積欠地下錢莊之
    債務，經該姓名年籍不詳之成年男子，作為向被害人甲○○詐財之匯款帳戶使用
    等情，業於本院中坦認屬實，核與被害人甲○○於本院中之指述情節相符，並有
    被告所申請開立之誠泰商業銀行公益分行帳戶之開戶資料暨交易明細資料各一份
    、被害人甲○○匯款之中華郵政公司自動櫃員機交易明細表一份、雅虎奇摩電子
    信箱下載資料一份、雅虎奇摩拍賣網所刊登拍賣筆記型電腦之詐騙訊息一份在卷
    可稽，被告自白供述與現有事證相符，應堪置信。按刑法上之故意，區分直接故
    意（確定故意）與間接故意（不確定故意），「行為人對於構成犯罪之事實，明
    知並有意使其發生者」為直接故意，「行為人對於構成犯罪之事實，預見其發生
    而其發生並不違背其本意者」為間接故意；又金融帳戶為個人理財之工具，申請
    開設金融帳戶並無任何特殊之限制，一般民眾皆能自由申請開戶，並得同時在不
    同金融機構申請多數存款帳戶使用，乃眾所周知之事實，依一般人之社會生活經
    驗，倘係合法收入，本可自行向金融行庫開戶使用，而無向他人購買帳戶之必要
    ；苟不以自己名義申請開戶，反以不正方式向不特定人取得他人之金融機構帳戶
    使用，衡情應能懷疑其目的在於詐欺取得他人財物，且利用不實之抽獎函件之方
    式佯稱收訊人幸運中獎而詐欺取財之犯罪類型層出不窮，該等犯罪多數均係利用
    人頭帳戶作為出入帳戶，並經媒體廣為披載，被告係成年且有相當智識之人，對
    於社會上常有利用人頭帳戶從事詐財之犯罪情事及該姓名年籍不詳之成年男子可
    能利用人頭帳戶作為犯罪使用之情，亦足以認知，是被告對於該姓名年籍不詳之
    成年男子實施詐欺取財之犯行應可預見，且被告對於該姓名年籍不詳之成年男子
    利用其所申請開立之誠泰商業銀行公益分行帳戶向人詐欺取財之犯行，並無違背
    其本意。至被告交付其所申請開立之銀行帳戶存摺、提款卡、印章及語音密碼之
    行為，既非詐欺取財罪之犯罪構成要件行為，更查無任何證據足資證明被告與該
    年籍姓名不詳之成年男子間有何共同詐欺取財之犯意聯絡或行為分擔，足認被告
    應僅係幫助犯罪之行為，尚未達到共犯之參與程度。本件事證明確，被告犯行，
    洵堪認定。
二、按刑法上之幫助犯，係指以幫助之意思，對於正犯資以助力，而未參與實施犯罪
    之行為者而言（最高法院四十九年臺上字第七七號判例參照）。查：該姓名年籍
    不詳之成年男子於取得被告所申請開立之前開誠泰商業銀行公益分行帳戶之存摺
    、提款卡、印章及語音密碼後，基於詐欺取財之犯意，意圖為自己不法之所有，
    自稱「謝先生」，利用網際網路，在雅虎奇摩拍賣網刊登不實之拍賣筆記型電腦
    之訊息，致使被害人甲○○誤信為真而以二萬零三百元之代價，透過網路競標之
    方式，標得該筆記型電腦，並依照指示匯款至被告所申請開立之前開誠泰商業銀
    行公益分行帳戶內，因而受有二萬零三百元之損害，核該姓名年籍不詳之成年男
    子所為，係犯刑法第三百三十九條第一項之詐欺取財罪。本件被告將其所申請開
    立之前開誠泰商業銀行公益分行帳戶交予該姓名年籍不詳之成年男子作為詐欺取
    財之匯款帳戶使用，顯係基於幫助他人詐欺取財之犯意，且所為提供帳戶予他人
    之行為係屬刑法詐欺取財罪構成要件以外之行為，被告既以幫助他人犯罪之意思
    而參與犯罪構成要件以外之行為，依刑法第三十條第一項幫助犯之規定，核被告
    所為，係犯刑法第三百三十九條第一項詐欺取財罪之幫助犯，爰依刑法第三十條
    第二項之規定，按正犯之刑減輕之。爰審酌被告乙○○因謀職無著，缺乏經濟來
    源，而向地下錢莊借錢，又因無力償還積欠債務，竟然接受地下錢莊之提議，以
    其所申請開立之銀行帳戶，用以抵付積欠之債務，提供其所申請開立之銀行帳戶
    作為詐騙集團行詐施騙之匯款帳戶使用，被告出售銀行帳戶之犯行，助長犯罪之
    不良風氣，幫助犯罪者隱匿真實身分，增加檢警犯罪偵查之困難性，不肖之徒因
    而爭相仿效藉此手段詐財，以致詐欺集團犯案日益猖獗，致使受害民眾不斷增加
    ，若不針對提供人頭帳戶者，予以適度之刑罰，顯然無法抑制該類型犯罪之發生
    ，惟因被告本身並未實際參與詐欺取財、恐嚇取財之犯行，可責難性較為輕微，
    且被告犯罪後業經坦承犯行，犯後態度良好，目前僅查獲一本銀行帳戶供詐騙集
    團作為匯款帳戶使用等一切情狀，量處如主文所示之刑，並諭知易科罰金之折算
    標準，以示懲儆。
據上論斷，應依刑事訴訟法第二百七十三條之一第一項、第二百九十九條第一項前段
，刑法第三百三十九條第一項、第三十條、第四十一條第一項前段，罰金罰鍰提高標
準條例第一條前段、第二條，判決如主文。
中      華      民      國      九十四      年    六    月     十四     日
                                臺灣臺中地方法院刑事第五庭
                                        法  官  巫淑芳
右正本證明與原本無異。
如不服本判決，應於送達後十日內向本院提出上訴狀（須附繕本），上訴於臺灣高等
法院臺中分院。
                                        書記官
中      華      民      國      九十四      年    六    月     十四     日
附錄論罪科刑法條：
刑法第三百三十九條：
意圖為自己或第三人不法之所有，以詐術使人將本人或第三人之物交付者，處五年以
下有期徒刑、拘役或科或併科一千元以下罰金。
以前項方法得財產上不法之利益或使第三人得之者，亦同。
前二項之未遂犯罰之。
